臺灣臺北地方法院刑事判決　　　　　　　92年度訴字第1316號
公　訴　人　臺灣臺北地方法院檢察署檢察官
被　　　告　乙○○
指定辯護人　本院公設辯護人丙○○
上列被告因偽造有價證券等案件，經檢察官提起公訴（九十一年
度偵字第一二○五九號），本院判決如下：
    主  文
乙○○連續意圖供行使之用，而偽造有價證券，處有期徒刑肆年
，如附表三所示之物均沒收；又連續意圖為自己不法之所有，而
侵占對於業務上所持有之物，處有期徒刑捌月。應執行有期徒刑
肆年陸月，如附表三所示之物均沒收。
    事  實
一、乙○○（原名張聖文）自民國八十二年起至八十七年十二月
    中旬止，受僱於山多夫實業股份有限公司（址設臺北市○○
    路○段二九號四樓，代表人賴麗卿，下簡稱：山多夫公司）
    及三多夫實業股份有限公司（址設同上，代表人黃明亮，下
    簡稱：三多夫公司）擔任財務會計工作，為從事業務之人。
    詎乙○○竟基於意圖供行使之用而偽造有價證券及意圖為自
    己不法所有之概括犯意，於其任職期間內，連續為下列不法
    行為：
（一）賴麗卿部分：
  　1.賴麗卿於八十七年間，向臺灣土地銀行（下簡稱土地銀行
      ）仁愛分行申請甲存透支貸款，額度為新臺幣（下同）二
      百萬元，詎乙○○意圖供行使之用，未經賴麗卿之同意或
      授權，擅自盜用賴麗卿之印鑑章，蓋印於支票號碼ＣＡ0
      000000號支票上，並虛偽記載票面金額二百萬元及
      發票日八十七年四月十四日等支票上應記載事項，復於支
      票背面偽造「賴麗卿」之署押以表示向銀行請求提示之意
      後，持向土地銀行仁愛分行提示請求付款，致承辦人員陷
      於錯誤，以為乙○○係有權領取款項之人，而交付乙○○
      現款二百萬元。
    2.乙○○於八十七年九月中旬，向賴麗卿佯稱家庭開銷過大
      而積欠第三人邱素真債務，欲借款四百萬元，復稱因與債
      權人談妥，只需先償還二百萬元，而將借款金額降至二百
      萬元，並表示擬於五年內、每年分攤四十萬元之方式還款
      ，致賴麗卿信以為真，惟因二百萬元金額過大，最後賴麗
      卿允諾借款一百萬元與乙○○，並請求前亦積欠賴麗卿款
      項之賴麗卿胞姐路許月裡先行償還一百萬元，而指示路許
      月裡於八十七年九月十七日，直接將一百萬元匯入實際上
      由乙○○掌控之邱素真帳戶（合作金庫東門支庫，帳號：
      0000000000000號）內，以為借款之交付，
      至生損害於賴麗卿。
（二）山多夫公司部分：
　  1.乙○○於八十六年間某日，偽造「賴麗卿」之署押一枚、
      並盜用山多夫公司及賴麗卿之印章蓋於臺灣中小企業銀行
      （下簡稱臺灣企銀）復興分行之客戶授信申請書上，持以
      向臺灣企銀復興分行行使之，以山多夫公司名義向臺灣企
      銀借款二百萬元而取得該款項，足生損害於山多夫公司。
      嗣後乙○○為免繳納高額利息，復利用其自其他部分挪用
      而來之款項，先行償還大部分貸款，至今此部分尚餘九萬
      二千元未償還。
    2.乙○○於任職財務會計期間，知悉山多夫公司於第一商業
      銀行（下稱第一銀行）仁和分行開立帳號：000000
      00000號帳戶，先後向賴麗卿偽稱：支票上之公司大
      小章印文不清楚，銀行承辦人要求補蓋等語，致賴麗卿陷
      於錯誤，將山多夫公司及其私人印章（即公司大小章）交
      付乙○○，使其得持以連續蓋用印文於山多夫公司向第一
      銀行仁和分行申領之空白支票及取款憑條上，而偽造山多
      夫公司名義簽發支票及取款憑條，依山多夫公司現存仍得
      清查之資料中即有如附表一所示之八張支票，並向第一銀
      行仁和分行提示兌現或辦理提款手續而向承辦人員行使之
      ，致承辦人員陷於錯誤，認乙○○係有權領取款項之人，
      而陸續交付現款與乙○○，乙○○並以上揭方式循環借款
      、還款，至八十七年十二月中旬其犯行被發覺時，乙○○
      仍積欠山多夫公司六十二萬四千零二十元未還。嗣乙○○
      為隱匿前開不法行為並取信於賴麗卿，便將存摺掛失，自
      行在空白存摺上列印數據以變造存摺內款項進出數據，另
      變造第一銀行支票存款對帳單，復將變造之存摺、支票存
      款對帳單交付山多夫公司負責人賴麗卿，亦足生損害於山
      多夫公司、賴麗卿及第一銀行對於金融交易管理之正確性
      。
    3.乙○○於八十七年一月十九日，復在第一銀行之借據上，
      盜用山多夫公司及賴麗卿之印章，表示以山多夫公司為借
      款人之意，並偽造「賴麗卿」、「黃明亮」之署押於其上
      ，表示擔任連帶保證人之意，再持該借據向第一銀行仁和
      分行借款一百萬元，使銀行人員陷於錯誤，誤認山多夫公
      司確有借款一百萬元之意，而交付一百萬元款項與乙○○
      ，足生損害於山多夫公司、賴麗卿、黃明亮及第一銀行對
      於金融交易管理之正確性。
（三）三多夫公司部分：
      黃明亮為設立三多夫公司，於八十七年六月二十二日，自
      臺灣企銀復興分行匯款一百萬元至三多夫公司在第一銀行
      仁和分行所開立之帳戶（帳號：00000000000
      號），詎乙○○為填補其之前自山多夫公司帳戶中不當取
      得之款項，竟於八十七年七月十日，未經三多夫公司及黃
      明亮之同意，盜用三多夫公司及負責人黃明亮之印章蓋印
      於取款憑條上，並持以向第一銀行仁和分行承辦人員行使
      之，使承辦人員誤以為三多夫公司有將一百萬元轉出之意
      ，而辦理將上開一百萬元轉帳至山多夫公司第一銀行仁和
      分行帳號00000000000號帳戶之手續，將一百
      萬元轉至山多夫公司帳戶，而使乙○○得以掩蓋其挪用山
      多夫公司款項之犯行，足生損害於三多夫公司、黃明亮及
      第一銀行對於金融交易管理之正確性。
（四）黃明亮部分：
    1.黃明亮於八十四年十一月九日委由乙○○於第一銀行仁和
      分行開立國內活期儲蓄存款帳戶（帳號：0000000
      0000號），以供三多夫公司之用，乙○○即陸續盜用
      黃明亮之印鑑章蓋用印文於取款憑條上，向第一銀行仁和
      分行承辦人員行使而提領存款，自八十六年三月三日起至
      八十七年十二月十日止，共陸續提領達七次之多（時間、
      金額詳如附表二所示），上開銀行承辦人員並誤以為係黃
      明亮本人有提領款項之意，而分別將如附表二所示之款項
      交付與乙○○，足生損害於黃明亮、第一銀行對於金融交
      易管理之正確性。又黃明亮曾多次委託乙○○將款項存入
      上開帳戶內，惟乙○○並未確實將款項存入，而將該等業
      務上款項變易持有為所有之意思而予以侵占入己，共計乙
      ○○以上開方式共取得二百七十二萬八千四百七十七元，
      均供清償其母張吳素卿積欠他人之會款或供家屬生活花費
      之用。乙○○為隱匿前開不法行為並取信於黃明亮，復多
      次變造該帳戶存摺款項進出數據，持以行使供黃明亮核對
      ，足生損害於第一銀行對於金融交易管理之正確性。
    2.黃明亮自八十七年十一月某日起至同年十二月十四日止，
      陸續交付乙○○美金二十萬二千三百四十九點八元，請乙
      ○○代為存入黃明亮上開於第一銀行仁和分行開立之外匯
      活期存款帳戶（帳號：00000000000號），詎
      乙○○竟未將上開款項存入銀行，而全數侵占入己，並變
      造該第一銀行帳戶之對帳單，持以行使供黃明亮核對，足
      生損害於第一銀行對於金融交易管理之正確性。
（五）被告為上開行為，並循環交互挪用山多夫公司、三多夫公
      司、賴麗卿、黃明亮款項之結果，總計使山多夫公司、三
      多夫公司、賴麗卿、黃明亮共受損一千二百萬元。
二、案經山多夫公司、三多夫公司、賴麗卿、黃明亮訴由臺北市
    政府警察局大安分局報請臺灣臺北地方法院檢察署檢察官偵
    查起訴。
    理  由
甲、有罪部分：
    被告乙○○總計挪用山多夫公司、三多夫公司、賴麗卿、黃
    明亮之款項達一千二百萬元之事實，業據告訴代理人朱立鈴
    律師指訴明確，復為被告所自承在卷（見本院卷第二宗第四
    三頁），此外：
一、就事實欄一、（一）賴麗卿部分犯行：
    前揭事實，業據被告於本院審理時坦承不諱（見本院卷第一
    宗第二○五頁、本院卷第二宗第四五頁），並據告訴人賴麗
    卿指述明確，復有偽造支票正反面影本一紙（見本院卷第一
    宗第一八八頁、第一八九頁）、被告親筆書寫字條（見本院
    卷第二宗第六二頁至第六四頁）、匯款單據（見本院卷第二
    宗第六六頁）附卷可資佐證，此部分犯行至臻明確。
二、事實欄一、（二）山多夫公司部分犯行：
    前揭事實，亦據被告坦承不諱（本院卷第一宗第三一一頁、
    第三一二頁、第三三七頁、本院卷第二宗第一六九頁反面）
    ，復經告訴代理人指訴綦詳（見本院卷第二宗第五三頁至第
    五五頁補充告訴理由狀），另查：
（一）就被告偽造客戶授信申請書向臺灣企銀借款二百萬元部分
      犯行，有臺灣企銀復興分行以九十三年四月十四日九三復
      興字第二○二二九號函附之八十九年一月六日客戶授信申
      請書（見本院卷第一宗第二二九頁、第二三○頁）附卷可
      證。
（二）就被告偽造支票及取款憑條，向第一銀行仁和分行人員行
      使之，使銀行人員陷於錯誤進而交付款項，被告復為掩飾
      犯行，變造存摺、銀行對帳單並持以向賴麗卿行使之犯行
      部分，有偽造支票（見本院卷第一宗第一六○頁至第一七
      六頁、第二二二頁至第二二四頁）、被告書立之切結書（
      見本院卷第一宗第七五頁）、變造之存摺（見九十一年度
      偵字第一二○五九號卷【下簡稱偵一二○五九號卷】第一
      五六頁）、變造之銀行對帳單（見八十九年度他字第六三
      五號卷第十二頁至第三九頁）附卷可證。
（三）被告於八十七年一月十九日盜用山多夫公司、賴麗卿之印
      章，並偽造賴麗卿、黃明亮之署押於借據上，復持以向銀
      行人員行使，進而獲得借款一百萬元之犯行，有放款戶授
      信明細查詢單（見本院卷第一宗第二○○頁）、借據（本
      院卷第二宗第八五頁）附卷可證。
（四）從而，此部分犯行亦堪以認定。
三、就事實欄一、（三）三多夫公司部分犯行：
    上開事實，除據被告坦承不諱（見本院卷第二宗第一六九頁
    反面）外，並據三多夫公司告訴代理人指訴明確（見本院卷
    第二宗第三四○頁），復有帳號00000000000號
    帳戶明細（見本院卷第一宗第一一九頁至第一二一頁、第三
    八二頁）、帳號00000000000號帳戶開戶資料（
    見本院卷第二宗第十頁）、匯款、電告報告書代轉帳收入傳
    票（見本院卷第二宗第十一頁）、支票存款傳票（見本院卷
    第二宗第十二頁）、取款憑條（見本院卷第二宗第一六七頁
    ）在卷可憑，被告犯行堪以認定。
四、就事實欄一、（四）黃明亮部分犯行：
    前述犯行，業據被告供認在卷（見本院卷第一宗第一三五頁
    、第三一八頁），並經告訴代理人指訴甚明，此外，被告以
    詐術提領黃明亮帳號00000000000號帳戶款項及
    侵占黃明亮交付之款項，復又為掩飾上開犯行，而變造存摺
    資料等事實，有對帳單（本院卷第一宗第一四六頁至第一四
    九頁）、取款憑條（本院卷第一宗第一七九頁至第一八四頁
    ）、帳戶對帳單（見本院卷第一宗第一四六頁至一四九頁）
    、被告記載之帳目資料（見偵一二○五九號卷第一九三頁）
    、變造之存摺（見偵一二○五九號卷第一八○頁至第一八三
    頁）在卷可憑。另被告侵占黃明亮所交付之美金二十萬二千
    三百四十九點八部分，有被告親自書立的帳簿（見偵一二○
    五九號卷第一七九頁）、變造對帳單（偵一二○五九號卷第
    一七五頁至第一七九頁）、正確對帳單（本院卷第一宗第一
    九二頁、第一九三頁）在卷可憑，亦足認定。
五、核被告所為，係犯刑法第二百零一條第一項偽造有價證券罪
    、第二百十六條、二百十條行使偽造私文書罪、行使變造私
    文書罪，第三百三十九條第一項詐欺取財罪、第三百三十六
    條第二項業務侵占罪。被告盜用印章、偽造署押之行為，為
    其偽造有價證券、偽造私文書之部分行為，而偽造、變造私
    文書、行使偽造有價證券之低度行為，復為行使偽造、變造
    私文書、偽造有價證券之高度行為所吸收，均不另論罪。被
    告先後多次偽造有價證券、行使偽造私文書、行使變造私文
    書、詐欺取財、業務侵占之犯行，均時間緊接，所犯係構成
    要件相同之罪名，顯均係基於概括犯意反覆為之，為連續犯
    ，均應依刑法第五十六條規定各以一偽造有價證券罪、行使
    偽造私文書罪、行使變造私文書罪、詐欺取財罪、業務侵占
    罪論，並加重其刑。被告所犯上開連續偽造有價證券、連續
    行使偽造私文書罪、連續行使變造私文書罪、連續詐欺取財
    罪間，有方法結果之牽連關係，應從一重之連續偽造有價證
    券罪論處。被告所犯上開連續偽造有價證券罪、連續業務侵
    占罪間，犯意各別，行為互殊，應分論並罰。爰審酌被告為
    從事業務之人，竟利用告訴人之信任及業務上處理告訴人財
    務之機會，為抒解其財務困難即私自挪用告訴人款項，金額
    高達一千二百萬元，且事發逾一年半，迄未與告訴人和解，
    亦未能清楚交代款項去處，兼衡其犯後坦承犯行，犯後態度
    良好，暨其犯罪之動機、手段、目的等一切情事，量處如主
    文所示之刑。又本件犯罪之情狀並無可憫恕之處，辯護人請
    求本院依刑法第五十九條規定酌減其刑，於法不合，附此敘
    明。
六、被告於臺灣企銀客戶授信申請書申請人（代表人）欄所偽造
    之「賴麗卿」署押一枚，應依刑法第二百十九條規定沒收。
    另被告偽造之發票人賴麗卿、發票日八十七年四月十四日、
    支票號碼ＣＡ0000000號、票面金額二百萬元之支票
    一張（含背面偽造之「賴麗卿」署押一枚）、如附表一所示
    之偽造支票八張，均應依刑法第二百零五條規定沒收之。至
    於被告於八十七年一月十九日在借據上所偽造之「賴麗卿」
    、「黃明亮」署押，因該次向第一銀行仁和分行借款之文件
    ，第一銀行仁和分行已逾保存期限而全部銷燬，此有本院公
    務電話紀錄一紙在卷可證（見本院卷第一宗第二二七頁），
    就此部分偽造署押爰不併予宣告沒收。
乙、不另為無罪之諭知部分：
一、公訴意旨另以：
（一）被告於任職財務會計期間，知悉山多夫公司於第一銀行仁
      和分行開立帳號：00000000000號帳戶，先後
      向賴麗卿偽稱：支票上之公司大小章印文不清楚，銀行承
      辦人要求補蓋等語，致賴麗卿陷於錯誤，將山多夫公司及
      其私人印章（即公司大小章）交付被告，使其得持以連續
      蓋用印文於山多夫公司向第一銀行仁和分行申領之如附表
      四所示之六張空白支票上，因認被告涉犯刑法第二百零一
      條第一項偽造有價證券罪嫌云云。
（二）被告連續偽造山多夫公司之支票及取款憑條，持以向銀行
      人員行使取得款項後，復連續將該等業務上所持有之款項
      侵占入己，以清償其母張吳素卿積欠他人之會錢或供家屬
      生活花費之用，而涉犯刑法第三百三十六條第二項之業務
      侵占罪云云。
二、按犯罪事實應依證據認定之，無證據不得認定其犯罪事實,
    刑事訴訟法第一百五十四條第二項定有明文。經查：
（一）公訴人認被告亦有偽造如附表四所示之六張支票，無非以
      被告書立之切結書一紙為證（見本院卷第一宗第七五頁）
      ，然於該切結書上，被告僅載明票據號碼，其餘票據應記
      載部分均未有明細，而被告供稱伊不清楚該六張支票是否
      已填載完畢，且均已撕毀等語（見本院卷第二宗第一六九
      頁反面），另又查無其他證據可得證明上開六張支票係已
      完成應記載事項填載之票據，是尚難認被告僅盜用山多夫
      公司、賴麗卿印章蓋印於上開六張支票之行為，係成立偽
      造有價證券罪嫌。
（二）被告以行使偽造之支票及取款憑條之方式，使銀行人員陷
      於錯誤，進而交付款項，該等款項係屬被告為詐欺犯行所
      得之物，並無所謂變易持有為所有之意思而侵占該等款項
      之情形，是與業務侵占罪之構成要件不相符合。
（三）惟公訴人既認被告前揭行為，與本院前已論罪科刑之偽造
      有價證券罪、行使偽造私文書罪、詐欺罪有連續犯、牽連
      犯之裁判上一罪關係，本院爰均不另為無罪之諭知，附此
      敘明。
據上論斷，應依刑事訴訟法第二百九十九條第一項前段，刑法第
五十六條、第二百零一條第一項、第二百十六條、第二百十條、
第三百三十九條第一項、第三百三十六條第二項、第五十五條、
第二百零五條、第二百十九條，罰金罰鍰提高標準第一條前段，
判決如主文。
本案經檢察官甲○○到庭執行職務。
中　　華　　民　　國　　94　　年　　4 　　月　　13　　日
                     臺灣臺北地方法院刑事第一庭
                       審判長法  官  陳興邦
                             法  官  劉亭柏
　　　　　　　　　           法　官　劉素如
以上正本證明與原本無異。
如不服本判決，應於判決送達後10日內向本院提出上訴狀（應抄
附繕本）。告訴人或被害人如對於本判決不服者，應具備理由請
求檢察官上訴，其上訴期間之計算係以檢察官收受判決正本之日
期為準。
　　　　　　　   　　　　　　書記官　陳俐妙
中　　華　　民　　國　　94　　年　　4 　　月　　13　　日
附表一
┌──┬──────┬───────────┬──────┬───────────┐
│編號│ 發  票  人 │  日              期  │ 票      號 │ 金額 （幣別：新臺幣）│
├──┼──────┼───────────┼──────┼───────────┤
│ 1  │山多夫實業  │八十五年十二月二十七日│NO.0000000  │二、○○○、○○○元  │
│    │股份有限公司│                      │            │                      │
├──┼──────┼───────────┼──────┼───────────┤
│ 2  │    同上    │八十六年三月三日      │NO.0000000  │    二○○、○○○元  │
├──┼──────┼───────────┼──────┼───────────┤
│ 3  │    同上    │八十七年一月十七日    │NO.0000000  │    八○○、○○○元  │
├──┼──────┼───────────┼──────┼───────────┤
│ 4  │    同上    │八十七年一月二十二日  │NO.0000000  │    八○○、○○○元  │
├──┼──────┼───────────┼──────┼───────────┤
│ 5  │    同上    │八十七年二月十六日    │NO.0000000  │    六九○、六○一元  │
├──┼──────┼───────────┼──────┼───────────┤
│ 6  │    同上    │八十七年三月十二日    │NO.0000000  │五、○○○、○○○元  │
├──┼──────┼───────────┼──────┼───────────┤
│ 7  │    同上    │八十七年四月九日      │NO.0000000  │    七○○、○○○元  │
├──┼──────┼───────────┼──────┼───────────┤
│ 8  │    同上    │八十七年六月一日      │NO.0000000  │三、五○○、○○○元  │
└──┴──────┴───────────┴──────┴───────────┘
附表二
┌──┬───────────┬───────────┐
│編號│  日              期  │ 金 額（幣別：新臺幣）│
├──┼───────────┼───────────┤
│ 1  │八十六年三月三日      │      二○○、○○○元│
├──┼───────────┼───────────┤
│ 2  │八十七年九月三十日    │      四二○、○○○元│
├──┼───────────┼───────────┤
│ 3  │八十七年十月十九日    │      五○○、○○○元│
├──┼───────────┼───────────┤
│ 4  │八十七年十月二十一日  │      一四五、四五○元│
├──┼───────────┼───────────┤
│ 5  │八十七年十月二十六日  │      四○○、○○○元│
├──┼───────────┼───────────┤
│ 6  │八十七年十一月十日    │      一七八、○七七元│
├──┼───────────┼───────────┤
│ 7  │八十七年十二月十日    │        二六、六○八元│
└──┴───────────┴───────────┘
附表三：
一、發票人賴麗卿、發票日民國八十七年四月十四日、支票號碼
    ＣＡ0000000號、票面金額新臺幣二百萬元之支票一
    張（含背面偽造之「賴麗卿」署押一枚）
二、臺灣企銀客戶授信申請書申請人（代表人）欄偽造之「賴麗
    卿」署押一枚
三、附表一所示之偽造支票八張
附表四
┌──┬──────┬───────────┬──────┬───────────┐
│編號│ 發  票  人 │  日              期  │ 票      號 │ 金額 （幣別：新臺幣）│
├──┼──────┼───────────┼──────┼───────────┤
│ 1  │山多夫實業股│        不詳          │NO.0000000  │        不詳          │
│    │份有限公司  │                      │            │                      │
├──┼──────┼───────────┼──────┼───────────┤
│ 2  │    同上    │        不詳          │NO.0000000  │        不詳          │
├──┼──────┼───────────┼──────┼───────────┤
│ 3  │    同上    │        不詳          │NO.0000000  │        不詳          │
├──┼──────┼───────────┼──────┼───────────┤
│ 4  │    同上    │        不詳          │NO.0000000  │        不詳          │
├──┼──────┼───────────┼──────┼───────────┤
│ 5  │    同上    │        不詳          │NO.0000000  │        不詳          │
├──┼──────┼───────────┼──────┼───────────┤
│ 6  │    同上    │        不詳          │NO.00000000 │        不詳          │
└──┴──────┴───────────┴──────┴───────────┘
中華民國刑法第56條
 (連續犯)
連續數行為而犯同一之罪名者，以一罪論。但得加重其刑至二分
之一。
中華民國刑法第201條
 意圖供行使之用，而偽造、變造公債票、公司股票或其他有價證
券者，處三年以上十年以下有期徒刑，得併科3000元以下罰金。
行使偽造、變造之公債票、公司股票或其他有價證券，或意圖供
行使之用，而收集或交付於人者，處一年以上七年以下有期徒刑
，得併科3000元以下罰金。
中華民國刑法第216條
 (行使偽造變造或登載不實之文書罪)
行使第210條至第215條之文書者，依偽造、變造文書或登載不實
事項或使登載不實事項之規定處斷。
中華民國刑法第339條
 (普通詐欺罪)
意圖為自己或第 3 人不法之所有，以詐術使人將本人或第 3 人
之物交付者，處五年以下有期徒刑、拘役或科或併科1000元以下
罰金。
以前項方法得財產上不法之利益或使第 3 人得之者，亦同。
前二項之未遂犯罰之。
中華民國刑法第336條
 (公務公益侵占罪、業務侵占罪)
對於公務上或因公益所持有之物，犯前條第 1 項之罪者，處一年
以上七年以下有期徒刑，得併科 5000 元以下罰金。
對於業務上所持有之物，犯前條第 1 項之罪者，處六月以上五年
以下有期徒刑，得併科 3000 元以下罰金。
前二項之未遂犯罰之。
中華民國刑法第55條
 (想像競合及牽連犯)
一行為而觸犯數罪名，或犯一罪而其方法或結果之行為犯他罪名
者，從一重處斷。
中華民國刑法第205條
 偽造、變造之有價證券、郵票、印花稅票、信用卡、金融卡、儲
值卡或其他相類作為提款、簽帳、轉帳或支付工具之電磁紀錄物
及前條之器械原料及電磁紀錄，不問屬於犯人與否，沒收之。
中華民國刑法第219條
 (沒收之特例)
偽造之印章、印文或署押，不問屬於犯人與否，沒收之。
